臺灣彰化地方法院刑事判決　　　　　　　　　　　　九十三年度訴字第一三五八號
　　公　訴　人　臺灣彰化地方法院檢察署檢察官
　　被　　　告　甲○○
右列被告等因違反洗錢防制法案件，經檢察官提起公訴（九十二年度偵字第五八六九
號），本院判決如左：
        主  文
甲○○幫助意圖為自己不法之所有，以詐術使人將本人之物交付，處有期徒刑陸月，
如易科罰金以佰元折算壹日。
        事  實
一、甲○○因缺錢花用，其自報紙獲知交付存摺及金融卡予他人（即綽號小蔡之已成
    年男子），即可獲得報酬，乃萌歹念，雖可預見他人蒐購存摺及提款卡，可能將
    所收購之帳戶用以遂行詐欺取財之不法行為，然為圖獲取錢財，竟生其發生並不
    違背其人之本意，而基於幫助他人實施詐欺取財之不確定故意，先於九十一年五
    月八日前往中華郵政股份有限公司彰化縣南郭郵局申請開立，戶名甲○○、帳號
    ○─二一五九四號之帳戶，並取得該帳戶之存摺及金融卡，後再依約定，於翌日
    即九十一年五月九日十六時許，在彰化縣花壇鄉「麥當勞」前，該前開帳戶之存
    摺及金融卡，交付綽號「小蔡」之男子，而「小蔡」除交付二千元外，後再依約
    定，匯款二千元予甲○○。而「小蔡」與不詳姓名人士等人，即以該帳戶作為詐
    騙匯款之工具（按該「小蔡」等人尚取得其他金融機關之帳戶而為詐騙匯款工具
    ），適丁○○於九十一年七月十日，收到該等人士以「霸菱金融控股投資集團」
    名義所寄發之中獎通知，經以電話聯絡，該等人士向丁○○訛稱中得港幣十五萬
    元，惟須匯入款以便辦理手序及數個帳戶之號碼等語，致丁○○不知有詐而陷於
    錯誤，即前往匯款，且因其間有次電話聯絡，經一再提高匯款額度，故計丁○○
    自九十一年七月十二日起共計匯款二百五十萬元進入該等人士所告知之數個帳戶
    ，其中，丁○○係於九十一年七月十五日上午九時三十七分又四十九秒、十時十
    一分又二十五秒，在新竹市○○路郵局，接續依序匯入八萬元、二十八萬元進入
    前開甲○○所交付「小蔡」之帳戶，後並遭提領完盡，嗣丁○○查覺有異，向警
    報案，方查悉上情。
二、案經彰化縣警察局彰化分局報請臺灣彰化地方法院檢察署檢察官偵查起訴。
    理  由
一、訊據被告甲○○固坦承於右揭時、地，交付前開中華郵政股份有限公司彰化縣南
    郭郵局、戶名甲○○、帳號○─二一五九四號帳戶之存摺及金融卡予綽號小蔡之
    男子，而小蔡之男子除當日交付二千元外，尚再匯款二千元予伊以為代價之事實
    ，惟矢口否認涉有何幫助詐欺取財之犯行，並辯稱：該名小蔡之男子係以會計師
    事務需要為由，而以給付金錢為代價向其取得前開帳戶之存摺及提款卡，是伊並
    不知情係要作為遂行詐欺取財犯行所用，且交付存摺後，曾有憲兵隊之人員前來
    要求不可取消該帳戶之使用，以便偵破詐騙集團，故方有本件被害人丁○○匯款
    入該帳戶，因此，伊實無任何犯意，應係不知情云云。但查：（一）按被告以外
    之人於審判外之陳述，雖不符刑事訴訟法第一百五十九條之一至第一百五十九條
    之四之規定，而經當事人於審判程序同意作為證據，法院審酌該言詞陳述或書面
    陳述作成時之情況，認為適當者，亦得為證據。當事人於法院調查證據時，知有
    第一百五十九條第一項不得為證據之情形，而未於言詞辯論終結前聲明異議者，
    視為有前項同意，刑事訴訟法第一百五十九條之五定有明文。查被害人丁○○於
    警詢中之指述，雖係被告以外之人於審判外之言詞陳述，惟被告於本院調查證據
    時，明知上情而仍未於言詞辯論終結前聲明異議，本院復審酌其上開指述作成時
    之情況，認為適當，依前述規定，自得採為認定本件犯罪事實之證據，合先敘明
    。（二）被告甲○○因缺錢花用，所以自報紙獲知交付存摺及金融卡予他人（即
    綽號小蔡之已成年男子），可獲得報酬，即先於九十一年五月八日前往中華郵政
    股份有限公司彰化縣南郭郵局申請開立，戶名甲○○、帳號○─二一五九四號之
    帳戶，於取得該帳戶之存摺及金融卡，隨於翌日即九十一年五月九日十六時許，
    在彰化縣花壇鄉「麥當勞」前，該前開帳戶之存摺及金融卡，交付綽號「小蔡」
    之男子，而「小蔡」除交付二千元外，後再匯款二千予被告甲○○等情，業據被
    告甲○○於警訊及本院審理中，供承明確，且有局號帳號查詢客戶基本資料影本
    一紙在卷可參，是被告甲○○為求獲取錢財，不慮及是否違法，即迫不急待前去
    郵局辨理開戶，於取得存摺及金融卡後，便交付他人而獲得財物，予以花用等情
    堪可認定。（三）證人即被害人丁○○是收到以「霸菱金融控股投資集團」名義
    所寄發之中獎通知，經以電話聯絡，該等人士向證人丁○○訛稱中得港幣十五萬
    元，惟須匯入款以便辦理手序及數個帳戶之號碼等語，致證人丁○○不知有詐而
    陷於錯誤，即前往匯款，其中丁○○曾依指示於九十一年七月十五日上午九時三
    十七分又四十九秒、十時十一分又二十五秒，在新竹市○○路郵局，接續依序匯
    入八萬元、二十八萬元進入前開甲○○所交付「小蔡」之帳戶，後並遭提領完盡
    等情，業據證人丁○○於警訊及本院審理中，證陳明確，且有中獎通知影本一紙
    、客戶歷史交易明細表影本一紙及郵政國內匯款執據影本二紙在卷可稽，是被告
    甲○○所有之上開郵局帳戶，確係供綽號「小蔡」之男子充詐欺取財之匯入款項
    帳戶所用無訛。（四）按刑法上之故意，分為直接故意（確定故意）與間接故意
    （不確定故意），「行為人對於構成犯罪之事實，明知並有意使其發生者」為直
    接故意；「行為人對於構成犯罪之事實，遇見其發生而其發生並不違背其本意者
    」為間接故意；而間接故意與有認識的過失之區別，在於二者對構成犯罪之事實
    雖均預見其能發生，但前者對其發生並不違背其本意，後者則確信其不發生。又
    幫助犯之成立，以行為人主觀上認識被幫助者正欲從事犯罪或係正在從事犯罪，
    且該犯罪有既遂之可能，而其行為足以幫助他人實現構成要件者，即具有幫助故
    意，並不以行為人確知被幫助者係犯何罪名為必要。查：金融帳戶為個人理財工
    具，申請開設金融帳戶並無任何特殊之限制，一般民眾皆能自由申請開戶，並得
    同時在不同金融機構申請多數存款帳戶使用，乃眾所週知之事實。依一般人之社
    會生活經驗，倘係合法收入，本可自行向金融行庫申請帳戶使用，而無向他人購
    買帳戶之必要，參以近來利用中獎、手機簡訊等方法為詐欺取財之犯罪類型層出
    不窮，該等犯罪，多數均係利用他人帳戶作為詐欺所得財物之出入帳戶，以避免
    追查，此業經媒體廣為披載，且為眾所皆知，是若不熟識之人不以自己名義申請
    開戶，反向他人收購金融機構帳戶，衡情應能預見收購帳戶之人，係欲以該帳戶
    從事詐欺或其他不法之行為，此為一般正常之成年人所得判斷之事。被告係成年
    人，非但受有專科教育，且亦已服完兵役，尚難謂全無社會經驗，是以，被告縱
    使並不確知上開帳戶係供作詐欺取財所用，然其就他人可能利用其等所販售之存
    摺及提款卡，以進行財產上犯罪，他人之財產，將因而有遭受損害之危險一事，
    應已有所預見，而被告卻為圖一己之私利，不惜提供自己之帳戶（存摺、金融卡
    ）供他人使用，其主觀上必存有縱使他人之財產，將因其交付存摺、提款卡給「
    小蔡」使用，而有遭受損害之危險，亦在所不顧之心態至為明顯，則被告顯有容
    任允許收購帳戶者，利用其帳戶遂行犯罪行為之情形，是以「小蔡」利用該帳號
    存摺、提款卡據以遂行詐欺取財犯行等情，當為被告所能預見，且其發生亦不違
    背被告之本意，故被告二人主觀上顯有幫助詐欺取財之不確定故意無訛。（五）
    證人即彰化憲兵隊之人員丙○○於本院審理中，明白證述：因伊隊上近發生接獲
    ：所謂軍人出車禍，需要匯款等事，經一再追查，始將甲○○列為關係人，並要
    求若不法份子再打電話與之聯絡，務必通知以利偵查，伊未要求甲○○莫將帳戶
    予以停用，伊僅求甲○○配合，以便能將詐財份子查獲等情，足見被告甲○○前
    開所辯，無非係欲將本件之匯款，推諉與其無關而已，自不可採。又被告甲○○
    係出售郵局帳戶存摺及提款卡供他人不法使用，並未有其他證據足認被告甲○○
    有共同參與詐欺取財犯行之情事，是堪認被告甲○○所為應僅係幫助行為。綜上
    所述，被告否認幫助詐欺取財犯行，顯係事後卸責之詞，不足採信。從而，本件
    事證明確，被告之上開犯行，足以認定。
二、按以幫助之意思，參與構成要件以外之行為者，為幫助犯。次按以一幫助行為，
    幫助他人連續犯罪，則為幫助連續，就幫助犯而言，僅有一次犯罪行為（最高法
    院八十七年度台上字第三八六五裁判意旨參照）。查本件被告係以幫助之意思，
    交付上開帳戶存摺及提款卡予綽號「小蔡」之成年男子一次，而參與詐欺取財構
    成要件以外之行為。是被害人丁○○雖匯二筆款項進該帳戶，但本件亦僅一次幫
    助行為，再者，被害丁○○前後二次匯款入前開帳戶之舉動，仍受小蔡等之詐騙
    行為所致，非但匯款時間緊密，且係受詐騙行為所為，故其前後之行為係屬接續
    行為，並非連續。因此，核其所為，係犯刑法第第三百三十九條第一項之詐欺取
    財罪之幫助犯。又被告甲○○幫助他人犯罪，係從犯，爰依刑法第三十條第二項
    規定減輕其刑。另原起訴書認被告甲○○係成立洗錢防制法第九條第一項之幫助
    犯，但查：縱認「小蔡」與其他不詳姓名之人士有共同為有常業詐欺之犯意與行
    為，惟幫助犯之成立，主觀上行為人須有幫助故意，客觀上須有幫助行為；而幫
    助犯係從屬於正犯而成立，並無獨立性，故幫助犯須對正犯之犯罪事實，具有共
    同認識而加以助力，始能成立，其所應負責任，亦以與正犯有同一認識之事實為
    限，若正犯所犯之事實，超過其共同認識之範圍時，則幫助者事前既不知情，自
    不負責；從犯對正犯行為所認識之內容，如與正犯所發生之事實不一致時，應僅
    就其所認識之範圍負責；刑法上之幫助犯，係對於犯罪與正犯有共同之認識，而
    以幫助之意思，對於正犯資以助力者而言；若於正犯之犯罪無共同之認識，則非
    幫助犯（最高法院七十五年度台上字第一五０九號、八十四年度台上字第五九九
    八號、第六四七五號、八十八年度台上字第一二七０號判決意指可資參照）。本
    件被告應僅知悉「小蔡」購買前述帳戶，可能係用以遂行詐欺取財之不法行為，
    且其發生亦不其等之本意，已如前述，並無證據足證被告甲○○對於其等出售之
    帳戶係供作為掩飾、隱匿常業詐欺犯罪所得一節確有認識，實難繩以洗錢防制法
    第九條第一項洗錢罪之幫助犯，但公訴人已當庭變更起訴法條為幫助詐欺取財罪
    ，故本院勿庸再為法條之變更，附此敘明。爰審酌被告正值青壯，竟為圖一己之
    私利而提供帳戶予他人使用助長犯罪，增加被害人尋求救濟之困難，並使犯罪之
    追查趨於複雜，暨考量其等犯罪手段、所生之危害、所得之利益、犯罪後猶飾詞
    否認犯行之態度，及其等之素行、智識、生活狀況等一切情狀，量處如主文所示
    之刑，並諭知如易科罰金之折算標準，以示懲儆。
據上論結，應依刑事訴訟法第二百九十九條第一項前段，刑法第三十條第一項前段、
第二項、第三百三十九條第一項、第四十一條第一項前段，罰金罰鍰提高標準條例第
一條前段、第二條前沒，判決如主文。
本案經檢察官乙○○到庭執行職務。
中      華      民      國    九十三    年      十一      月    三十    日
                              臺灣彰化地方法院刑事第一庭
                                  審判長法官  洪  志  賢
                                  法      官  吳  俊  螢
                                  法      官  簡  璽  容
右正本證明與原本無異。
如不服本判決，應於判決送達後十日內，向本院提出上訴狀（須附繕本）。
                                  法院書記官  洪  志  賢
中      華      民      國    九十三    年      十一      月     五     日
刑法第三百三十九條
意圖為自己或第三人不法之所有，以詐術使人將本人或第三人之物交付者，處五年以
下有期徒刑、拘役或科或併科一千元以下罰金。
以前項方法得財產上不法之利益或使第三人得之者亦同。
前二項之未遂犯罰之。
